【裁判字號】    99,訴,572
【裁判日期】    990525
【裁判案由】    違反藥事法
【裁判全文】
臺灣臺南地方法院刑事判決               99年度訴字第572號
公  訴  人  臺灣臺南地方法院檢察署檢察官
被      告  甲○○
上列被告因藥事法案件，經檢察官提起公訴（九十九年度偵字第
一九六九號），被告於本院準備程序進行中，先就被訴事實為有
罪之陳述，經本院合議庭裁定進行簡式審判程序，判決如下：
    主  文
甲○○犯藥事法第八十三條第一項之陳列禁藥罪，處有期徒刑參
月。扣案之三體牛鞭勃動力膠囊陸盒均沒收。
    事實及理由
壹、程序事項
  一、查被告甲○○所違反藥事法案件，係死刑、無期徒刑、最
      輕本刑為三年以上有期徒刑以外之罪，其於準備程序中就
      被訴事實為有罪之陳述，經法官告知簡式審判程序之旨，
      並聽取公訴人及被告之意見後，由本院合議庭裁定由受命
      法官獨任進行簡式審判程序，合先敘明。
  二、次按適用簡式審判程序之有罪判決書之製作，準用第四百
      五十四條之規定，刑事訴訟法第三百十條之二定有明文。
      本件經合議庭裁定由受命法官獨任進行簡式審判程序，爰
      依照前開法律規定，準用刑事訴訟法第四百五十四條為判
      決書之製作，先予敘明。
貳、實體事項
  一、本件犯罪事實、證據及應適用之法條除引用檢察官起訴書
      之記載（如附件）外，就犯罪事實及證據部分分別補充如
      下：
  （一）犯罪事實部分：第一行：甲○○前於民國九十五年間因
        違反藥事法，經本院於九十六年九月十日以九十六年簡
        字第二五九二號判決有期徒刑二月，緩刑二年確定，緩
        刑期滿未經撤銷。竟不知悛悔，明知「三體牛鞭勃動力
        膠囊」內含未經核准輸入之「Ｓｉｌｄｅｎａｆｉｌ」
        西藥成分，係足以影響人類身體結構及生理機能之藥品
        ，未經主管機關行政院衛生署核准，不得擅自販賣、陳
        列，屬藥事法第二十二條第一項第二款所定之禁藥，竟
        基於意圖販賣而陳列禁藥之集合犯意。
  （二）證據部分：被告甲○○於本院進行準備程序及審判中之
        自白（見本院刑事卷第九頁至第十四頁準備程序筆錄、
        審判筆錄）。
  二、按本法所稱禁藥，係指藥品有左列各款情形之一者：（一
      ）經中央衛生主管機關明令公告禁止製造、調劑、輸入、
      輸出、販賣或陳列之毒害藥品。（二）未經核准擅自輸入
      之藥品，藥事法第二十二條定有明文；次按輸入或攜帶進
      入臺灣地區之大陸地區物品，以進口論；其檢驗、檢疫、
      管理、關稅等稅捐之徵收及處理等，依輸入物品有關法令
      之規定辦理，臺灣地區與大陸地區人民關係條例第四十條
      第一項亦定有明文。再按我國大陸領土雖因一時為中共所
      佔領，而使國家統治權在實際行使上發生困難，但其仍屬
      固有之疆域。是以由我國大陸地區運送偽藥、禁藥至臺灣
      地區，若未經他國之轉口港，原不能將之與國外運輸進入
      者同視，而論以輸入之罪，但「臺灣地區與大陸地區人民
      關係條例」施行後，有關大陸地區產製藥品輸入或攜帶進
      入臺灣地區，該條例第四十條既有以進口論之明文，其未
      經核准擅自輸入者，自應認屬藥事法第二十二條第二款前
      段所稱之禁藥（最高法院八十三年度臺上字第五五０九號
      判決要旨參照）。查被告甲○○明知所查扣「三體牛鞭勃
      動力膠囊」六盒，均係自真實姓名、確實年籍均不詳之「
      陳姓」成年男子未經核准，擅自自大陸地區輸入者，依前
      開說明，自屬藥事法第二十二條第二款規定之禁藥，核被
      告甲○○自該陳姓男子處取得扣案所示之藥物後，意圖販
      賣而陳列之犯行，係犯藥事法第八十三條第一項之意圖販
      賣禁藥而陳列罪。又按刑事法若干犯罪行為態樣，本質上
      原具有反覆、延續實行之特徵，立法時既予特別歸類，定
      為犯罪構成要件之行為要素，則行為人基於單一之犯意，
      在密切接近之一定時、地持續實行之複次行為，倘依社會
      通念，於客觀上認為符合一個反覆、延續性之行為觀念者
      ，於刑法評價上，即應僅成立一罪，俾免有重複評價、刑
      度超過罪責與不法內涵之疑慮；學理上所稱「集合犯」之
      職業性、營業性或收集性等具有重複特質之犯罪均屬之，
      例如經營、從事業務、收集、販賣、製造、散布等行為概
      念者是（最高法院九十五年度臺上字第一０七九號判決意
      旨參照）。被告甲○○自九十八年十二月二十六日起迄於
      查獲之九十九年一月二日間止，基於意圖販賣而陳列之犯
      意，多次在「新沙卡里巴」內陳列上開扣案禁藥，其行為
      於概念上各應評價為包括的一罪之集合犯而僅論以一罪。
      爰審酌被告前於九十五年間因意圖販賣而陳列「三體牛鞭
      」、「藏鞭佛寶」、「牛寶膠囊」、「狼一號」、「彼康
      王」、「虎哥」、「虎骨麝相止痛膏」、「德國金剛」、
      「德國增大丸」、「酸痛寧」等大陸地區輸入之禁藥，業
      經查獲，經本院於九十六年九月十日以九十六年簡字第二
      五九二號判決有期徒刑二月，緩刑二年確定，即被告甲○
      ○已因相同犯罪手法，經查獲判刑，但仍一再意圖販售而
      陳列具有禁藥成分之藥物之犯罪動機、目的，甚至於臺南
      市衛生局稽核人員於九十八年十月間曾至上開處所進行稽
      查，發現被告甲○○意圖販賣陳列大陸禁藥，經勸導後，
      被告甲○○亦表明不再陳列，竟在稽查人員離去後，不聽
      勸阻逕自陳列，有卷附檢查現場紀錄表記載甚明，即被告
      甲○○之行為與態度，所意圖販賣而陳列禁藥，影響主管
      機關對藥品之管理，危害國民健康，期間長達數月，及被
      告甲○○犯後坦承犯行之態度等一切情狀，量處如主文所
      示之刑。
  三、扣案之內含「Ｓｉｌｄｅｎａｆｉｌ」成分之禁藥「三體
      牛鞭動力膠囊」共六盒，為被告甲○○所有供其犯本件犯
      罪所用之物，業據被告甲○○供明在卷，自應依刑法第三
      十八條第一項第二款規定宣告沒收。
據上論斷，應依刑事訴訟法第二百七十三條之一第一項、第二百
九十九條第一項前段，藥事法第八十三條第一項，刑法第十一條
前段、第三十八條第一項第二款，判決如主文。
本案經檢察官黃信勇到庭執行職務。
中    華    民    國    99    年    5     月    25    日
                  刑事第四庭  法  官  程克琳
以上正本證明與原本無異。
如不服本判決應於收受本判決後10日內向本院提出上訴書狀，並
應敘述具體理由。其未敘述上訴理由者，應於上訴期間屆滿後20
日內向本院補提理由書狀（均須按他造當事人之人數附繕本）「
切勿逕送上級法院」。
                              書記官  康紀媛
中    華    民    國    99    年    5     月    25    日
附錄本案論罪科刑法條
藥事法第八十三條第一項：
明知為偽藥或禁藥，而販賣、供應、調劑、運送、寄藏、牙保、
轉讓或意圖販賣而陳列者，處七年以下有期徒刑，得併科新臺幣
五百萬元以下罰金。
犯前項之罪，因而致人於死者，處七年以上有期徒刑，致重傷者
，處三年以上十二年以下有期徒刑。
因過失犯第一項之罪者，處二年以下有期徒刑、拘役或科新臺幣
三十萬元以下罰金。
第一項之未遂犯罰之。

司法院資訊處製作；財團法人民間司法改革基金會備份。
